臺灣嘉義地方法院民事裁定
109年度監宣字第354號
聲  請  人  張明慧  

相  對  人  張文祥  




關  係  人  張萬秀連


關  係  人  嘉義縣社會局

法定代理人  蕭英成  
上列聲請人聲請監護宣告事件，本院裁定如下：
    主      文
宣告張文祥（男，民國00年0月0日生，身分證統一編號：
Z○○○○○○○○○號）為受監護宣告之人。
選定張明慧（女，民國00年0月00生，身分證統一編號
：Z○○○○○○○○○號）為受監護宣告之人張文祥之監護人
。
指定嘉義縣社會局或其指派之人為會同開具財產清冊之人。
聲請費用新臺幣壹仟元由受監護宣告之人張文祥負擔。
    理      由
一、聲請意旨略以：聲請人為相對人之長女，相對人因失智致有
    不能為意思表示或受意思表示或不能辨識其意思表示效果之
    情形，有身心障礙證明為證，為此依民法第14條、第1110條
　　、第1111條及家事事件法第164條之規定，聲請宣告相對人
    為受監護宣告之人，並選定聲請人為相對人之監護人。另相
    對人之配偶張萬秀連為中度身心障礙者，不宜為會同開具財
    產清冊之人，請法院另行指定嘉義縣社會局為會同開具財產
    清冊之人語。
二、對於因精神障礙或其他心智缺陷，致不能為意思表示或受意
    思表示，或不能辨識其意思表示之效果者，法院得因本人、
    配偶、四親等內之親屬、最近一年有同居事實之其他親屬、
    檢察官、主管機關或社會福利機構之聲請，為監護之宣告，
    民法第14條第1項定有明文。
三、經查，聲請人主張之前揭事實，已據其提出戶籍謄本、親屬
    系統表、身心障礙證明（重度）影本為憑。又本院審驗相對
    人之精神及心智狀況，在鑑定人面前點呼相對人，相對人雙
    眼睜開，對叫喚未有回應；並斟酌戴德森醫療財團法人嘉義
    基督教醫院精神科主治醫師趙星豪所為之鑑定結果，認相對
    人因罹患失智症多年，已造成認知功能及自我照護能力嚴重
    退化，在鑑定時，相對人雖然意識清醒，但對叫喚及問話均
    無法回應，臨床上已達重度失智之程度等語，此有本院民國
    110年2月23日之勘驗筆錄及精神鑑定報告書附卷可稽。綜上
　　，堪認相對人確因其他心智缺陷，致不能為意思表示或受意
    思表示，或辨識其意思表示之效果等情為真，故本件聲請為
    有理由，爰依上揭規定，宣告相對人為受監護宣告之人。
四、按受監護宣告之人應置監護人。法院為監護之宣告時，應依
    職權就配偶、四親等內之親屬、最近一年有同居事實之其他
    親屬、主管機關、社會福利機構或其他適當之人選定一人或
    數人為監護人，並同時指定會同開具財產清冊之人。法院選
    定監護人時，應依受監護宣告之人之最佳利益，優先考量受
    監護宣告之人之意見，審酌一切情狀，並注意下列事項：（
    一）受監護宣告之人之身心狀態與生活及財產狀況。（二）
    受監護宣告之人與其配偶、子女或其他共同生活之人間之情
    感狀況。（三）監護人之職業、經歷、意見及其與受監護宣
    告之人之利害關係。（四）法人為監護人時，其事業之種類
    與內容，法人及其代表人與受監護宣告之人之利害關係。民
    法第1110條、第1111條第1項及第1111條之1分別定有明文。
    查本件相對人既為監護之宣告，已如上述，自應依上開規定
    為其選定監護人及指定會同開具財產清冊之人。本院審酌相
    對人之配偶為中度身心障礙者，子女僅有聲請人一人，無其
    他親屬資源可供協助，聲請人願意擔任受監護宣告人之監護
    人，併參相對人設籍嘉義縣，關係人嘉義縣社會局為主管機
    關，辦理各項社會福利及保護措施，有眾多學有專精之社會
    工作人員從事相關業務等情，堪信由聲請人擔任相對人之監
    護人，及由關係人嘉義縣社會局或其指派之人擔任會同開具
    財產清冊之人，應符合相對人之最佳利益，爰裁定如主文第
    2、3項所示。
五、又依民法第1113條準用同法第1099條、第1099條之1 規定，
    於監護開始時，監護人對於受監護宣告人即相對人之財產，
    應會同開具財產清冊之人於2 個月內開具財產清冊，並陳報
    法院，於此之前僅得對受監護人財產為必要之管理，併此指
    明。
六、依家事事件法第164條第2項，裁定如主文。 

中　　華　　民　　國　　110 　年　　2 　　月　　25　　日
               家事法庭  法　　　官 黃仁勇           
以上正本係照原本作成。
如對本裁定抗告，須於裁定送達後10日之不變期間內，向本院提
出抗告狀，並繳納抗告費新臺幣1,000元。
中　　華　　民　　國　　110 　年　　2 　　月　　25　　日
                         書　記　官　黃郁萍